【裁判字號】    99,交抗,1889
【裁判日期】    990930
【裁判案由】    違反道路交通管理處罰條例
【裁判全文】
臺灣高等法院交通事件裁定            99年度交抗字第1889號
抗  告  人
即受處分人  甲○○
上列抗告人因違反道路交通管理處罰條例案件，不服臺灣板橋地
方法院99年度交聲字第2400號，中華民國99年8月30日裁定（原
處分案號：交通部公路總局臺北區監理所板橋監理站99年7月7日
板監裁字第裁41-C00000000號裁決書），提起抗告，本院裁定如
下：
    主  文
抗告駁回。
    理  由
一、原裁定略以：抗告人即受處分人甲○○於民國99年5月18日
    凌晨零時27分許，騎乘車牌號碼978-CYG號重型機車，行經
    臺北縣中和市○○路100號，因有「號牌不依指定位置懸掛
    」之違規行為，為警當場製單舉發，原處分機關乃依道路交
    通管理處罰條例第12條第1項第7款、第2項規定，裁處受處
    分人新台幣（下同）5400元之罰鍰，並吊銷機車牌照。受處
    分人雖辯稱：伊車牌位置仍係放置明顯適當位置，並無影響
    他人判讀車號之虞云云，惟觀諸採證照片所示，受處分人之
    機車號牌既係以尾部向上傾斜約達60度方式懸掛於座墊尾部
    ，雖於靜止狀態時仍可近距離清楚辨識號牌，然於行進間，
    依正常平行目視之狀態，必嚴重影響位於機車後方之交通執
    勤員警或一般用路人辨識該機車之號牌，參以受處分人所提
    出之其他車輛照片，縱認車牌位置、角度與受處分人之車輛
    相同，亦僅可辨識出該號牌上「B、J、8、5」四字，無法完
    整辨識出該號牌號碼，自難認其懸掛方式與交通安全規則所
    規定之號牌應懸掛車輛後端之「明顯適當位置」之規定相符
    ，受處分人上開所陳，尚難採信。因認原處分機關所為之裁
    罰，於法並無未當，而駁回其聲明異議等語。
二、抗告意旨則謂：受處分人機車之車牌與地面夾角僅為52度，
    並非原裁定所稱之60度，且參酌與其機車之車牌放置位置、
    角度相似之其他車輛，可知於車輛行進間仍可判讀其車牌，
    此有相關照片可參，原裁定認其所提供之照片無法清楚辨識
    車牌，係因翻拍照片不清所致，其可提供照片原本供參。再
    者，倘目測位置高於地面110公分，其辨視度亦越高，當不
    致使路人或員警產生辨識困難。綜上，原裁定未實際檢視車
    輛狀況，逕認於車輛行進間將會影響車牌辨識云云，顯非妥
    適，爰依法提起抗告云云。
三、經查：
  (一)按車輛號牌具有辨識車輛同一性之效果，對交通安全具有事
    前管理與事後規制、追究等功能。故為求方便辨識車輛，依
    道路交通安全規則第9條第1項、第11條之規定可知，除規定
    號牌之型式、顏色及編號，均應由主管機關交通部統一定之
    外，對於車牌懸掛位置亦有明文規範，自不能任由汽車或機
    車所有人本其個人好惡隨意更動。又上該規則第11條所稱之
    牌照「懸掛固定」「明顯適當位置」，係指牌照正面固定朝
    向後方，並保持其「清晰明確無任何不能辨識牌號之情形」
    者而言，倘牌照正面得任意傾斜，改變角度，致他人對其牌
    照上之文字、數字有所誤認，或不易辨別時，即非固定懸掛
    ，自屬未依指定位置懸掛。
  (二)查受處分人上開重型機車之車牌位置，已非原出廠時之位置
    ，有採證照片在卷可憑（原審卷第7頁）。而受處分人於抗
    告意旨狀內坦言其車牌與地面至少有52度之頃斜，雖受處分
    人認為只要高於地面110公分，即可清楚辨識車牌號碼云云
    ，惟懸掛車牌之目的，仍須顧及一般用路人、交通值勤員警
    得以「輕易」辨識之程度，絕非謂只要高於機車位置觀察即
    足。何況，車牌放置之角度越高，其得辯視之範圍、程度，
    自較與車牌地面垂直之情形為低，此為眾所周知之理，從而
    ，受處分人既有上開變更車牌之放置位置及角度之行為，縱
    於某些情形下或仍可清楚辨識車牌，然其行為既已影響或限
    制得辨識之範圍、程度，揆諸上開說明，自難認其車牌之放
    置位置係屬「明顯適當位置」。
  (三)綜上，因認本件受處分人之抗告，為無理由，應予駁回。
據上論斷，應依道路交通案件處理辦法第26條，刑事訴訟法第41
2條，裁定如主文。
中    華    民    國    99    年    9     月    30    日
                  刑事第二庭審判長法  官  洪光燦
                                  法  官  李麗玲
                                  法  官  林恆吉
以上正本證明與原本無異。
不得再抗告。
                                  書記官  陳盈璇
中    華    民    國    99    年    10    月    1     日

司法院資訊處製作；財團法人民間司法改革基金會備份。
